臺灣板橋地方法院刑事判決　　　　　　　　　　　　九十一年度訴字第一三五四號
　　公　訴　人　臺灣板橋地方法院檢察署檢察官
　　被　　　告　甲○○　男　二.
右列被告因違反毒品危害防制條例法案件，經檢察官提起公訴（九十一年度偵字第七
四七九、九十一年度毒偵字第一五０五號），本院判決如左：
    主  文
甲○○施用第二級毒品，累犯，處有期徒刑肆月，如易科罰金，以參佰元折算壹日。
扣案安非他命壹包（淨重零點貳陸公克），沒收銷燬之。
其餘被訴部分無罪。
    事  實
一、甲○○於民國九十年間，曾因竊盜案件，經本院以九十年度易字第一七七二號判
    處有期徒刑五月確定，於九十一年一月八日易科罰金執行完畢。又因施用毒品案
    件，分別經福建金門地方法院以八十九年度毒聲字第一一號及本院以九十年度毒
    聲字第一四一一號，先後二次經裁定送觀察、勒戒後，均認無繼續施用毒品之傾
    向，分別由福建金門地方法院檢察署檢察官及臺灣板橋地方法院檢察署檢察官，
    以八十九年度毒偵字第一三號及九十年度毒偵字第一三六八號為不起訴處分確定
    。詎甲○○仍不知悔改，基於施用第二級毒品安非他命之犯意，於九十一年四月
    十六日中午，在台北縣中和市○○路二十六號，以將安非他命置於玻璃球吸食器
    上，經火烘烤成煙霧狀後吸入體內之方式，施用第二級毒品安非他命一次，嗣於
    九十一年四月十六日十七時許，在台北縣中和市○○路二十六號前為警查獲，並
    扣得安非他命一包（淨重０點二六公克）。又甲○○因本案施用毒品案件，經本
    院依檢察官聲請，業於九十一年五月三十一日以九十一年度毒聲字第一七三三號
    裁定令入戒治處所施以強制戒治一年。
二、案經臺北縣政府警察局板橋分局報請臺灣板橋地方法院檢察署檢察官偵查起訴。
    理  由
一、有罪部分（施用第二級毒品安非他命部分）：
（一）、訊之被告甲○○對於右揭時地施用安非他命之犯罪事實，均自白不諱在卷，
        而其遭查獲後經採集尿液檢驗結果，亦呈安非他命類陽性反應，有卷附臺灣
        科技檢驗股份有限公司九十一年四月二十九日ＣＺ00000000000
        號濫用藥物尿液檢驗報告及臺北縣政府警察局板橋分局偵辦毒品危害防制條
        例案被移送人姓名代碼對照表可稽，並有安非他命（淨重０點二六公克）一
        包扣案可資佐證，該扣案物品經鑑驗確為安非他命，有台北縣政府警察局板
        橋分局查獲涉嫌毒品危害防制條例毒品初步鑑驗報告書乙紙可憑，足證被告
        前開自白應與事實相符。又被告因施用毒品案件，分別經福建金門地方法院
        以八十九年度毒聲字第一一號及本院以九十年度毒聲字第一四一一號，先後
        二次經裁定送觀察、勒戒後，均認無繼續施用毒品之傾向，分別由福建金門
        地方法院檢察署檢察官及臺灣板橋地方法院檢察署檢察官，以八十九年度毒
        偵字第一三號及九十年度毒偵字第一三六八號為不起訴處分確定在案等情，
        亦有該等不起訴處分書及臺灣高等法院檢察署刑案紀錄簡覆表在卷可據，是
        以本件事證明確，被告三犯施用安非他命之犯行，堪予認定。
（二）、按安非他命為毒品危害防制條例第二條第二項第二款所定之第二級毒品，核
        被告所為，係犯同條例第十條第二項之施用第二級毒品罪。被告施用前後持
        有第二級毒品安非他命之低度行為，為其施用之高度行為所吸收，不另論罪
        。又被告甲○○前因竊盜案件，經本院以九十年度易字第一七七二號判處有
        期徒刑五月確定，於九十一年一月八日易科罰金執行完畢，此有臺灣高等法
        院檢察署刑案紀錄簡覆表附卷足參，其於五年以內再犯本件最重本刑為有期
        徒刑以上之罪，為累犯，應依刑法第四十七條之規定加重其刑。爰審酌被告
        有多次施用毒品遭查獲之紀錄，素行非佳，且前已二次因觀察勒戒結果認無
        繼續施用毒品傾向而受不起訴處分，已受毒品危害防制條例對施用毒品人之
        寬典，竟仍再為施用，顯見並無悔意，惡性非淺，然施用毒品究為戕害自身
        健康之犯罪，本件被告施用之犯行於他人尚無明顯重大危害，並於審理中終
        能坦認犯行，犯罪後之態度尚稱良好等一切情狀，量處如主文所示之刑，並
        諭知易科罰金之折算標準，以示儆懲。又扣案之安非他命一小包（淨重零點
        二六公克），係毒品危害防制條例第二條第二項第二款所規定之第二級毒品
        ，應依同條例第十八條第一項前段之規定沒收並銷燬之。
二、無罪部分（施用第一級毒品海洛因部分）：
（一）、本件公訴意旨略以：被告甲○○於九十一年四月十六日十七時許為警查獲採
        尿前九十六小時內之某時，在不詳處所，以不詳方法，施用第一級毒品海洛
        因一次，嗣於九十一年四月十六日十七時許，在台北縣中和市○○路二十六
        號前為警查獲，並扣得安非他命一包（淨重０點二六公克）。因認被告甲○
        ○涉犯毒品危害防制條例第十條第一項之施用第一級毒品罪嫌云云。
（二）、按犯罪事實應依證據認定之，無證據不得推定其犯罪事實；又不能證明被告
        犯罪者，應諭知無罪之判決；刑事訴訟法第一百五十四條、第三百零一條第
        一項分別定有明文。又犯罪事實之認定，應憑真實之證據，倘證據是否真實
        尚欠明確，自難以擬制推測之方法，為其判斷之基礎；而認定犯罪事實之證
        據係指足以認定被告確有犯罪行為之積極證據而言，該項證據自須適合於被
        告犯罪事實之認定，始得採為斷罪資料，最高法院五十三年著有臺上字第六
        五六號、二十九年上字第三一０五號判例。且刑事訴訟上證明之資料，無論
        其為直接或間接證據，均須達於通常一般之人均不致有所懷疑，而得確信其
        為真實之程度，始得據為有罪之認定，若其關於被告是否犯罪之證明未能達
        此程度，而有合理懷疑之存在，致使無從形成有罪之確信，根據「罪證有疑
        ，利於被告」之證據法則，即不得遽為不利被告之認定，亦有最高法院七十
        六年度臺上字第四九八六號判例可稽。
（三）、本件公訴人認被告涉犯毒品危害防制條例第十條第一項之施用第一級毒品之
        罪嫌，無非係以被告於九十一年四月十六日十七時許為警查獲時，所採集之
        尿液經送臺灣檢驗科技股份有限公司檢驗，呈安非他命及嗎啡均陽性反應，
        有該公司九十一年四月三十日ＣＺ00000000000號濫用藥物尿液
        檢驗報告書一紙在卷可憑。又被告於警訊及偵查中對於在前揭時間，其採尿
        之過程，並未爭執，是採尿之過程即無瑕疵可指。且按海洛因於人體內會代
        謝成嗎啡，因此涉嫌海洛因之施用者係檢驗其尿液中之嗎啡反應等情，此為
        檢察官職務上已知之事實，復觀以目前常見施用之毒品皆係海洛因，甚少或
        甚至未見有施用鴉片或嗎啡者之常情，是被告確係施用海洛因，而非嗎啡之
        事實，應堪以認定及扣案之安非他命一小瓶等為其論據。經查被告甲○○自
        警訊、偵查及本院審理中均否認有施用第一級毒品海洛因之行為，辯稱：伊
        確有施用安非他命，惟並沒有施用海洛因，反而是同案被告蔣旺龍才有施用
        海洛因等語。
（四）、查檢察官所指之「尿液檢驗報告」係指台灣檢驗科技股份有限公司九十一年
        四月三十日ＣＺ0000000000號濫用藥物尿液檢驗報告，該報告鑑
        驗結果，固顯示出安非他命類及鴉片類皆呈陽性反應，惟該報告乃依據送驗
        文號為板警刑字第０九一００一０七六四號之尿液為鑑驗，對照台北縣警察
        局板橋分局九十一年四月十七日板警刑字第０九一００一０七六四號扣押物
        品清單，顯示該清單所送驗之尿液乙瓶，其編號「Ａ００四０一一」為甲○
        ○，再對照台北縣板橋分局偵辦毒品危害防制條例案被移送人姓名及代碼對
        照表卻顯示被告甲○○之代碼編號卻為「Ａ００四０一０」，代碼編號「Ａ
        ００四０一一」實則為蔣旺龍，足見台北縣警察局板橋分局將送驗給台灣檢
        驗科技股份有限公司之板警刑字第０九一００一０七六四號之尿液編號有誤
        載之情事，即將編號「Ａ００四０一一」尿液乙瓶誤載其所有人為甲○○，
        實則編號「Ａ００四０一一」尿液乙瓶之所有人為蔣旺龍，而台北縣警察局
        板橋分局將送驗給台灣檢驗科技股份有限公司之板警刑字第０九一００一０
        七六三號之尿液實乃為被告甲○○所有，依該台灣檢驗科技股份有限公司九
        十一年四月二十九日ＣＺ00000000000號濫用藥物尿液檢驗報告
        （即送驗文號為板警刑第0000000000號），該報告鑑驗結果，顯
        示出安非他命類呈陽性反應，但鴉片類則呈陰性反應，而上開誤載情事，亦
        經當初承辦尿液送驗之警員即證人邱國城於本院審理中到院結證屬實，職是
        ，被告甲○○九十一年四月十七日所採尿液送驗，鴉片類既呈陰性反應，已
        如前述，則被告是否有施用第一級毒品之犯行，即非無疑。是檢察官遽為引
        用上開誤載之尿液檢驗報告，據為認定被告有施有第一級毒品之情事，則顯
        有誤會，另扣案之第二級毒品安非他命，亦不足以認定被告即有施用第一級
        毒品海洛因之情事，此外，復查無其他證據資料，足以認定被告有於九十一
        年四月十六日十七時為警查獲採尿前九十六小時內某時，有施用第一級海洛
        因之犯行，綜上所述，本案既缺乏通常一般之人均不致於有所懷疑，而得確
        信其為真實之積極證據，而有合理性懷疑之存在，揆諸前揭條文規定及判例
        意旨，即無從為被告甲○○有罪之認定，自應對之為無罪判決之諭知。
（五）、末查依偵查卷附臺灣科技檢驗股份有限公司濫用藥物尿液檢驗報告所示，被
        告蔣旺龍尿液除呈安非他命類陽性反應，亦呈鴉片類陽性反應，惟因上開報
        告有誤載情事，已如前述，致檢察官有誤認蔣旺龍只有施用第二級毒品安非
        他命，惟實際上蔣旺龍另有施用第一級毒品罪嫌之虞，然此部分未經起訴或
        偵結，應由檢察官另行依法處理，附此敘明。
據上論斷，應依刑事訴訟法第二百九十九條第一項前段、第三百零一條第一項，毒品
危害防制條例第十條第二項、第十八條第一項前段，刑法第十一條、第四十七條、第
四十一條第一項前段，罰金罰鍰提高標準條例第二條，判決如主文。
本案經檢察官蔡偉逸到庭執行職務
中    華    民    國      九十一      年      十      月      九      日
                                      臺灣板橋地方法院刑事第二庭
                                          法  官  吳幸娥
右正本證明與原本無異。
如不服本判決，應於判決送達後十日內，向本院提出上訴狀。
                                          書記官  洪惠玲
中    華    民    國      九十一      年      十      月      九      日
附錄本案論罪科刑法條全文：
毒品危害防制條例第十條第二項：
施用第二級毒品者，處三年以下有期徒刑。
